【裁判字號】    99,易,278
【裁判日期】    990506
【裁判案由】    違反毒品危害防制條例
【裁判全文】
臺灣彰化地方法院刑事判決               99年度易字第278號
公  訴  人  臺灣彰化地方法院檢察署檢察官
被      告  甲○○
上列被告因違反毒品危害防制條例案件，經檢察官提起公訴（99
年度毒偵字第177號），本院判決如下：
    主  文
甲○○施用第二級毒品，累犯，處有期徒刑陸月，如易科罰金，
以新臺幣壹仟元折算壹日。扣案之甲基安非他命壹包（驗餘淨重
零點零參壹陸公克）沒收銷燬之。
    事  實
一、甲○○前於民國（下同）88年間因施用毒品案件，經本院以
    88年度毒聲字第3621號裁定移送觀察、勒戒後，認無繼續施
    用毒品傾向，於88年10月5 日執行完畢釋放，而由臺灣彰化
    地方法院檢察署檢察官以88年度毒偵字第5 號為不起訴處分
    確定。復於93年間因施用第一級毒品及連續施用第二級毒品
    案件，經本院以93年度訴字第1291號判處有期徒刑1 年、8
    月，應執行有期徒刑1 年6 月確定，入監執行，於95年3 月
    21日假釋出獄付保護管束，迄同年6 月25日保護管束期滿未
    經撤銷其假釋，而視為業已執行完畢。另於95年間因違反毒
    品危害防制條例案件，經本院以95年度易字第1467號判處有
    期徒刑9 月確定，適逢中華民國九十六年罪犯減刑條例公佈
    施行，經本院以96年度聲減字第1172號裁定減為有期徒刑4
    月15日確定，並於96年8 月4 日縮刑期滿執行完畢。詎仍不
    知戒除毒癮，復基於施用第二級毒品甲基安非他命之犯意，
    於99年1 月27日13時許，在其位於彰化縣員林鎮○○里○○
    路38巷8 弄7 號住所，以將第二級毒品甲基安非他命置於吸
    食器內燒烤後吸食煙霧方式，施用第二級毒品甲基安非他命
    1 次。嗣為警於99年1 月27日16時10分許，巡經彰化縣大村
    鄉○○村○○路與山腳路口處，見其形跡可疑上前盤查，當
    場扣得甲基安非他命1 包（驗餘淨重0.0316公克），經其同
    意採集尿液送驗後，檢驗結果呈甲基安非他命陽性反應。
二、案經彰化縣警察局員林分局報請臺灣彰化地方法院檢察署檢
    察官偵查起訴。
    理  由
一、查本案全部卷證，公訴人及被告均不爭執其證據能力，本院
    復衡以該等證據作成時之情況，應為適當，是可認後述所引
    用證據之證據能力均無疑義，合先敘明。
二、上揭事實，業據被告甲○○迭於警、偵訊及本院審理時均坦
    承不諱，且其於99年1 月27日為警查獲時所採取之尿液，經
    送鑑驗結果，確呈甲基安非他命陽性反應，此有彰化縣警察
    局彰化分局委託檢驗尿液代號與真實姓名對照認證單及詮昕
    科技股份有限公司99年2 月8 日所出具之濫用藥物尿液檢驗
    報告各1 紙附卷可稽。而扣案之透明結晶1 包（驗餘淨重0.
    0316公克），經送鑑驗結果確係甲基安非他命成分，此有行
    政院衛生署草屯療養院99年3 月4 日草療鑑字第0990200185
    號鑑定書1 紙在卷足憑，應認被告之自白確與事實相符，洵
    堪採信。
三、次按施用第一、二級毒品為犯罪行為，毒品危害防制條例第
    10條定有處罰明文。故施用第一、二級毒品者，依前揭規定
    本應科以刑罰。惟基於刑事政策，對合於一定條件之施用者
    ，則依同條例第20條、第23條之規定，施以觀察、勒戒及強
    制戒治之保安處分。又毒品危害防制條例於92年7 月9 日修
    正公布，自93年1 月9 日施行，其中第20條、第23條將施用
    毒品之刑事處遇程序，區分為「初犯」及「5 年內再犯」、
    「5 年後再犯」。依其立法理由之說明：「初犯」，經觀察
    、勒戒或強制戒治後，應為不起訴處分或不付審理之裁定；
    經觀察、勒戒或強制戒治執行完畢釋放後，「5 年內再犯」
    者，因其再犯率甚高，原實施之觀察、勒戒及強制戒治既已
    無法收其實效，爰依法追訴或裁定交付審理。至於經觀察、
    勒戒或強制戒治執行完畢釋放後，「5 年後再犯」者，前所
    實施之觀察、勒戒或強制戒治已足以遮斷其施用毒品之毒癮
    ，為期自新及協助其斷除毒癮，仍適用「初犯」規定，先經
    觀察、勒戒或強制戒治之程序。從而依修正後之規定，僅限
    於「初犯」及「5 年後再犯」2 種情形，始應先經觀察、勒
    戒或強制戒治程序。倘被告於5 年內已再犯，經依法追訴處
    罰，縱其第3 次（或第3 次以上）再度施用毒品之時間，在
    初犯經觀察、勒戒或強制戒治執行完畢釋放5 年以後，已不
    合於「5 年後再犯」之規定，且因已於「5 年內再犯」，顯
    見其再犯率甚高，原實施觀察、勒戒或強制戒治，已無法收
    其實效，即應依該條例第10條處罰（最高法院95年度第7 次
    刑事庭會議及97年度第5 次刑事庭會議決議參照）。經查，
    本件被告前於88年間因施用毒品案件，經本院以88年度毒聲
    字第3621號裁定移送觀察、勒戒後，認無繼續施用毒品傾向
    ，於88年10月5 日執行完畢釋放，而由臺灣彰化地方法院檢
    察署檢察官以88年度毒偵字第5 號為不起訴處分確定。復於
    93 年 間因施用第一級毒品及連續施用第二級毒品案件，經
    本院以93年度訴字第1291號判處有期徒刑1 年、8 月，應執
    行有期徒刑1 年6 月確定，入監執行，於95年3 月21日假釋
    出獄付保護管束，迄同年6 月25日保護管束期滿未經撤銷其
    假釋，而視為業已執行完畢等情，有臺灣高等法院被告前案
    紀錄表及臺灣彰化地方法院檢察署刑案資料查註紀錄表各1
    份在卷足憑，而被告本件施用第二級毒品之犯行，雖係在前
    次觀察勒戒執行完畢5 年後所犯，惟被告於上開觀察勒戒執
    行完畢5 年內，曾因施用毒品案件經法院宣示判決並確定，
    已詳述如前，則揆諸前揭決議意旨，均毋須再重新施予觀察
    、勒戒或強制戒治之處遇程序，逕以訴追處罰，應予依法論
    科。
四、核被告所為，係犯毒品危害防制條例第10條第2 項之施用第
    二級毒品罪。被告為施用毒品而持有第二級毒品，其持有之
    低度行為應為施用之高度行為所吸收，不另論罪。又被告有
    上開犯罪事實欄所載之前科紀錄，而於96年8 月4 日執行完
    畢等情，有臺灣高等法院被告前案紀錄表1 份附卷可稽，被
    告於受有期徒刑之執行完畢後，5 年內故意再犯有期徒刑以
    上之罪，為累犯，應依刑法第47條第1 項之規定，加重其刑
    。爰審酌被告前曾有施用毒品罪行，經送觀察、勒戒後，猶
    不知悔改，再施用毒品不輟，不僅戕害自身健康，更辜負國
    家將之視為病人，並施以長時間之戒治處遇之苦心，惟其對
    他人權益之侵害仍屬有限，於警、偵訊中及本院審理時均已
    坦承犯行，暨其犯罪動機、目的、手段、施用次數及其智識
    程度、生活狀況等一切情狀，量處如主文所示之刑，並諭知
    易科罰金之折算標準，以資懲儆。至扣案之甲基安非他命1
    包（驗餘淨重0.0316公克），為違禁物，應依同條例第18條
    第1 項前段之規定，沒收銷燬之。
據上論斷，應依刑事訴訟法第 273 條之1 第1 項、第299 條第1
項前段，毒品危害防制條例第10條第2 項、第18條第1 項前段，
刑法第11條、第47條第1 項、第41條第1項前段，判決如主文。
本案經檢察官林于人到庭執行職務。
中    華    民    國    99    年    5     月    6     日
                  刑事第九庭    法  官  蕭文學
以上正本證明與原本無異。
如不服本判決應於收受判決後10日內，向本院提出上訴書狀，並
應敘述具體理由;其未敘述上訴理由者，應於上訴期間屆滿後20
日內向本院補提理由書（均須按他造當事人之人數附繕本）「切
勿逕送上級法院」。
中    華    民    國    99    年    5     月    6     日
                                書記官  卓俊杰
附錄本案論罪科刑法條全文：
毒品危害防制條例第10條
施用第一級毒品者，處六月以上五年以下有期徒刑。
施用第二級毒品者，處三年以下有期徒刑。

司法院資訊處製作；財團法人民間司法改革基金會備份。
